臺灣士林地方法院刑事判決　　　　　　　　　　　　　九十三年度訴字第一五一號
　　公　訴　人　臺灣士林地方法院檢察署檢察官
　　被　　　告　乙○○
右列被告因搶奪等案件，經檢察官提起公訴（九十三年度偵緝字第一五四號），本院
於訊問被告後，被告為認罪之答辯，經裁定認為宜以簡式審判程序審理並判決如左：
    主  文
乙○○意圖為自己不法之所有，而搶奪他人之動產，處有期徒刑壹年；又行使偽造私
文書，足以生損害於公眾及他人，處有期徒刑伍月。偽造如附表所示之「鍾宏濤」署
押共參拾貳枚（含簽名柒枚及指印貳拾伍枚）均沒收。應執行有期徒刑壹年肆月。偽
造如附表所示之「鍾宏濤」署押共參拾貳枚（含簽名柒枚及指印貳拾伍枚）均沒收。
    事  實
一、乙○○素行不佳，前有搶奪、恐嚇、妨害自由、竊盜、偽造有價證券、恐嚇取財
    等多項前科（均不構成累犯），詎其猶不知悔改，竟意圖為自己不法所有，於民
    國（下同）九十一年九月七日晚上七時許，在臺北市○○區○○街與環河快速道
    路口「尊元宮」前，向甲○○佯稱自己是「海中營造公司」副總經理「沈家威」
    ，因朋友出車禍，而自己身上沒錢坐計程車，欲借幾百元應急等語，甲○○不疑
    有他，遂自口袋中掏出現金新臺幣（下同）八千五百元表示可借五百元，乙○○
    稱金額太少，趁甲○○猶豫未及防備之際，自甲○○手中搶奪八千五百元現金得
    手後逃逸。嗣甲○○於同年九月十六日下午接獲友人即計程車司機謝松彬通知，
    表示看到與乙○○有相同特徵之人在臺北縣永和市○○路○段五十一號之「青獅
    大飯店」出沒，甲○○遂前往青獅大飯店守候並報警查獲。詎乙○○為逃避刑責
    ，竟另行起意，冒用其兄「鍾宏濤」名義應訊，並基於接續之犯意，先後於台北
    縣政府警察局永和分局永和派出所九十一年九月十六日警訊筆錄、貼有「沈家威
    」名片之白紙空白處、警局拍攝嫌犯「鍾宏濤」照片之空白處、「鍾宏濤」之指
    紋卡片上，偽造「鍾宏濤」之簽名及指印等署押數枚（詳如附表編號一、三、四
    、五號），並接續在如附表所示編號二之臺北縣政府警察局永和分局「逮捕通知
    書」上，偽造「鍾宏濤」之簽名及指印各一枚，而偽造用以證明「鍾宏濤」本人
    收受「逮捕通知書」之私文書，並交由員警而加以行使，嗣至九十一年九月十七
    日十一時十四分許接受臺灣士林地方法院檢察署檢察官偵訊時，復接續於偵訊筆
    錄上偽造「鍾宏濤」之簽名一枚（詳如附表編號六），足生損害於鍾宏濤本人及
    司法機關對於刑事案件偵辦之正確性。嗣因鍾宏濤經該署傳喚到庭應訊，陳明未
    為右揭搶奪犯行，該署並將上開指紋送鑑定，證實為乙○○之指紋，始查悉上情
    。
二、案經被害人甲○○訴由臺北縣政府警察局永和分局報請臺灣士林地方法院檢察署
    檢察官偵查起訴。
    理  由
一、右揭搶奪及偽造文書之事實，業據被告乙○○於偵查及本院審理時坦承不諱，搶
    奪部分並經告訴人甲○○、證人謝洪桂森於警訊及偵查中證述明確，復有贓物認
    領保管單一紙附卷可稽。另被告冒用鍾宏濤名義應訊並偽造其簽名及指印部分，
    亦有證人鍾宏濤於偵訊中之證述及附表編號一至六所示文件、臺灣士林地方法院
    檢察署拍攝鍾宏濤本人之照片、內政部警政署刑事警察局九十一年十二月刑紋字
    第０九一０三三０三四三號鑑驗書等在卷足憑，足徵被告之自白與事實相符，本
    件事證明確，其犯行洵堪認定，應依法論科。
二、核被告搶奪告訴人甲○○財物部分，係犯刑法第三百二十五條第一項搶奪罪；被
    告先後於附表編號一、三至六號所示之筆錄、文書上偽造簽名並按捺指印之行為
    ，使檢警機關誤認犯罪嫌疑人為鍾宏濤，使其有受刑事訴追之危險，足以生損害
    於檢警機關對於刑事案件偵辦之正確性及鍾宏濤本人，核其所為係犯刑法第二百
    十七條第一項之偽造署押罪；另被告於附表編號二所示「逮捕通知書」上偽造「
    鍾宏濤」簽名並按捺指印之行為，足以表示業經收受該文書意思之證明，核與一
    般收據性質相同，自屬私文書之一種，其再持以行使而交回警員處理，顯然對上
    開文書之內容有所主張，核係犯刑法第二百十六條、第二百十條之行使偽造私文
    書罪。被告假冒「鍾宏濤」之名應訊，先後於附表編號一、三至六號所示之筆錄
    、文書上偽造「鍾宏濤」簽名及捺印之行為，雖係分別數行為，然各該於同一刑
    事案件中之數行為係於同時地或密切接近之時地實施侵害之法益，各行為之獨立
    性極為薄弱，依一般社會健全觀念難以強行分離，且於被告冒名應訊時，主觀上
    當然有自始至終在各階段中偽造署押之意思，認各舉動不過為犯罪行為之一部分
    ，故同一刑事案件中之數偽造行為可視為一刑事訴訟程序之數個階段，不過係行
    為接續而完成整個犯罪，顯基於單一犯意接續所為，侵害單一法益，應包括於一
    行為給予評價，為接續犯，應論以刑法第二百十七條第一項之偽造署押罪一罪。
    又被告在如附表編號二所示之「逮捕通知書」上偽造簽名、指印之偽造署押行為
    ，係偽造私文書之階段行為，偽造後復持以行使，其偽造私文書之低度行為應為
    行使偽造私文書之高度行為所吸收，均不另論罪。被告基於同一冒名應訊之目的
    ，接續在如附表所示之通知書、文書上，偽造「鍾宏濤」簽名及捺指印而提出行
    使，係一行為同時觸犯偽造署押及行使偽造私文書二罪名，為異種想像競合犯，
    應依刑法第五十五條前段從一重之行使偽造私文書罪處斷。再被告所犯上開二罪
    間，犯意各別，行為互殊，應予分論併罰。爰審酌被告素行不佳，前已有多項前
    科，猶不知悔改，再犯搶奪之犯行，且為卸免罪責，竟冒名應訊，使無辜之人枉
    受偵訊之累且徒增司法資源浪費，惡性及危害均屬非輕，然犯後坦承犯行，尚有
    悔意，且搶奪犯罪所得不多，目前已歸還財物由被害人領回，另審酌其犯罪之動
    機、目的及其智識程度等一切情狀，量處如主文所示之刑，並定其應執行之刑，
    以示懲儆。被告偽造如附表所示之「鍾宏濤」簽名及指印共參拾貳枚（含簽名柒
    枚及指印貳拾伍枚），均屬偽造之署押，依刑法第二百十九條規定併予宣告沒收
    。
據上論斷，應依刑事訴訟法第二百九十九條第一項前段、第二百七十三條之一第一項
，刑法第三百二十五條第一項、第二百十六條、第二百十條、第二百十七條、第五十
五條、第五十一條第五款、第二百十九條，判決如主文。
本案經檢察官王碧霞到庭執行職務。
中      華      民      國    九十三    年      三      月     十八     日
                                  臺灣士林地方法院刑事第一庭
                                      法  官  楊  迺  伶
右正本證明與原本無異。
本件不得上訴。
                                      書記官  夏  珍  珍
中      華      民      國    九十三    年      三      月    二十三    日
附錄本判決論罪科刑依據之法條：
刑法第三百二十五條第一項：（搶奪罪）
  意圖為自己或第三人不法之所有，而搶奪他人之動產者，處六月以上五年以下有期
  徒刑。
刑法第二百十六條：（行使偽造變造或登載不實之文書罪）
  行使第二百十條至第二百十五條之文書者，依偽造、變造文書或登載不實事項或使
  登載不實事項之規定處斷。
刑法第二百十條：（偽造變造私文書罪）
  偽造、變造私文書，足以生損害於公眾或他人者，處五年以下有期徒刑。
刑法第二百十七條第一項：（偽造盜用印章印文或署押罪）
  偽造印章、印文或署押，足以生損害於公眾或他人者，處三年以下有期徒刑。
附表：
┌──┬──────────┬──────┬────────────┐
│編號│  文  件  名  稱    │  欄  位    │   偽造之署押及數量     │
├──┼──────────┼──────┼────────────┤
│    │台北縣政府警察局永和│            │                        │
│    │分局永和派出所      │            │                        │
│一  │九十一年九月十六日晚│被詢問人欄及│「鍾宏濤」簽名參枚、指印│
│    │上十一時十分警訊筆錄│筆錄內文    │拾壹枚                  │
│    │                    │            │                        │
├──┼──────────┼──────┼────────────┤
│二  │臺北縣政府警察局永和│收受本通知人│「鍾宏濤」簽名、指印各壹│
│    │分局逮捕通知書      │簽章欄      │枚                      │
├──┼──────────┼──────┼────────────┤
│三  │沈家威名片          │貼名片之白紙│「鍾宏濤」簽名、指印各壹│
│    │                    │空白處      │枚                      │
├──┼──────────┼──────┼────────────┤
│四  │警局拍攝嫌犯「鍾宏  │            │「鍾宏濤」簽名、指印各壹│
│    │濤」之照片          │照片下空白處│ 枚                     │
├──┼──────────┼──────┼────────────┤
│五  │「鍾宏濤」之指紋卡片│捺印指紋處  │「鍾宏濤」之指印共拾壹枚│
│    │                    │            │                        │
├──┼──────────┼──────┼────────────┤
│    │臺灣士林地方法院檢察│            │                        │
│六  │署九十一年九月十七日│受訊人欄    │「鍾宏濤」簽名壹枚      │
│    │十一時十四分許之偵訊│            │                        │
│    │筆錄                │            │                        │
└──┴──────────┴──────┴────────────┘
